臺灣板橋地方法院民事判決　　　　　　　 94年度保險字第4號
原　　　告　乙○○
訴訟代理人　孫世群律師
被　　　告　南山人壽保險股份有限公司
法定代理人　己○○
訴訟代理人　丙○○
上列當事人間請求給付保險金事件，經本院於民國95年12月25日
言詞辯論終結，判決如下：
    主  文
被告應給付原告新台幣貳佰柒拾肆萬壹仟參佰玖拾參元，及自民
國九十三年八月四日起至清償日止，按年息百分之五計算之利息
。
訴訟費用由被告負擔。
本判決第一項於原告以新台幣玖拾壹萬肆仟元供擔保後，得假執
行。但被告得以新台幣貳佰柒拾肆萬壹仟參佰玖拾參元預供擔保
而免為假執行。
    事實及理由
一、本件原告起訴請求被告給付新台幣（下同）394 萬1,449 元
    ，及自起訴狀繕本送達翌日起至清償日止，按年息百分之5
    計算之利息，於訴訟進行中，遞次減縮變更應受判決事項為
    被告應給付原告274 萬1,393 元，及自民國93年8 月4 日起
    至清償日止，按年息百分之5 計算之利息，核與民事訴訟法
    第255 條第1 項第3 項規定相符，自無不合。
二、原告主張：(1)原告於80年9 月2 日（原告起訴狀誤為83年10
    月29日、辯論意旨狀誤為93年10月29日），向被告公司投保
    保單號碼Ｚ000000000號人壽保險附加綜合意外保險、住院醫
    療補助保險（契約始期為80年8 月31日），並於93年6 月2
    日，向被告公司投保保單號碼第CM00000000號旅行平安保險
    。(2)嗣於93年6 月8 日下午2 時30分左右，原告因安排1 週
    旅遊行程，故駕駛承租之車號T5-3596 號汽車，行經桃園縣
    龜山鄉過溪31號附近，汽車左前輪突然爆胎，導致原告所駕
    車輛偏向行駛撞上右前方車號MM5-473 機車後再撞上安全島
    ，原告汽車起火後，原告陷入昏迷並受有臉頰部，兩側上肢
    、右背2 至3 度灼傷，身體百分之21併3 度吸入性灼傷。原
    告既發生保險事故，自得請求被告給付保險金，然經原告屢
    次催討，被告竟以「經了解台端之燒傷原因，尚難認屬上述
    保險契約之保險範圍，是以所請理賠歉難給付」為由拒絕理
    賠，原告自得起訴請求被告依約給付保險金274 萬1,393 元
    及自93年8 月4 日起至清償日止，按年息百分之5 計算之利
    息。爰依保險契約之法律關係，提起本件訴訟等情。並聲明
    ：(1)如主文第1 項所示；(2)願供擔保，請准宣告假執行。
三、被告則以：(1)原告就其受傷係導因於外來、突發事故負有舉
    證之責。按兩造所訂立之「南山傷害保險附約」第2 條第2
    項約定：「本附約所稱之『意外傷害事故』，是指非由疾病
    引起之外來突發事故」、「南山新人身意外傷害保險附約」
    第3 條約定：「被保家庭成員於本附約有效期間內，因遭受
    意外傷害事故，致其身體蒙受傷害而致重大燒燙傷、殘廢或
    死亡時，依照本附約的約定，給付保險金。前項所稱意外傷
    害事故，指非由疾病引起之外來突發事故」、「南山人壽旅
    行平安保險保險單基本條款」第2 條約定：「被保險人於本
    契約有效期間內，因遭受意外傷害事故，致其身體蒙受傷害
    而致重大燒燙傷、殘廢或死亡時，依照本附約的約定，給付
    保險金。前項所謂意外傷害事故指非由疾病引起之外來突發
    事故」等條款約定，可知系爭保險契約性質上係傷害保險，
    必須導致傷害、殘廢或死亡之外界原因係出於意外，始足當
    之。再本件欲符合上開傷害保險所約定之意外事故，至少必
    須滿足下列兩項要件：1.外來性：即引起被保險人殘廢或身
    故之原因，需完全出於被保險人自身以外之事故；亦即，因
    被保險人之自己行為或內在疾病所導致之殘廢或身故結果，
    並不在被告公司傷害險之理賠範圍內。2.突發性：即外在環
    境之變化係急速的，以致不可預期或出乎意料之外。是原告
    主張被告應給付傷害保險金，依前開約定及舉證責任分配原
    則，自應就權利發生事實即原告遭遇何種外來、突發之意外
    事故，並以該意外傷害事故造成其重大燒燙傷結果之有利於
    己事實負舉證之責。(2)原告就其所受傷害是否係因外來、突
    發事故所致，尚未盡舉證之責，蓋原告就其受到燒灼傷之原
    因，前後竟有多達3 種不同版本之說詞，則其是否已舉證證
    明其所受傷害確為車禍撞上安全島後起火所致，實啟人疑竇
    ，原告對其受傷之原因為何一再更改說詞？其受傷之真正原
    因究竟為何？實有疑問！(3)原告所稱受傷之原因，矛盾及不
    合理之處甚多，實難令人信服，原告意圖掩蓋事實真相，以
    車禍之外觀混淆視，昭然若揭。何以原告於起訴後對於所駕
    汽車在撞上安全島前就有火光、冒煙及爆炸聲之情絕口不提
    ？其中是否另有隱情？尤其原告所駕汽車在撞上右前方機車
    及安全島之前，車內即已冒出火光及爆炸聲響，竟未立即停
    車並下車查看，反而繼續向前行駛，進而撞上右前方機車後
    再撞上安全島？此舉顯違常理！(4)至原告雖另提出桃園縣警
    察局道路交通事故證明書、桃園縣警察局龜山分局處理編號
    S0 000000 道路事故現場圖、桃園縣警察局道路交通事故當
    事人登記聯單、桃園縣警察局交通隊龜山小隊道路交通事故
    照片黏貼紀錄表、長庚醫院診斷證明書、住院期間照片、重
    大傷病卡、身心障礙手冊為證，並主張其所駕汽車之安全氣
    囊爆炸、車內著火、爆胎、原告受有燒灼傷云云，惟尚不足
    以證明此一連串事實之真正發生原因為何？蓋：依桃園縣警
    察局道路交通事故證明書附記欄：「本證明書僅供證明當事
    人確係發生道路交通事故之用，不作肇事原因分析、鑑定、
    財損估計或其他用途」之記載，僅能證明原告所駕汽車撞上
    右前方機車及安全島之事實，惟並不足以證明原告所受燒灼
    傷確係因該起道路交通事故所致，另所提出之相關診斷證明
    書、照片、重大傷病卡及身心障礙手冊，亦僅能證明原告受
    有燒灼傷之事實，尚不能作為證明其受傷之原因，係出於汽
    車撞上安全島後起火所致，至為灼然等語置辯。並聲明：(1)
    原告之訴及假執行之聲請均駁回；(2)如受不利判決，願供擔
    保請准免為假執行。
四、兩造不爭執之事項：
  (1)原告於80年9 月2 日，向被告公司投保保單號碼Ｚ000000000
    號人壽保險附加綜合意外保險、住院醫療補助保險（契約始
    期為80年8 月31日），並於93年6 月2 日，向被告公司投保
    保單號碼第CM00000000號旅行平安保險之事實，有原告提出
    之人壽保險單及被告提出之旅行平安保險要保書各1 件為證
    ，且為兩造所不爭執，堪信為真實。
  (2)原告於93年6 月8 日下午2 時30分許，駕駛承租之車號T5-3
    596 號汽車，行經桃園縣龜山鄉過溪31號附近，發生事故，
    汽車撞上安全島，原告受有臉頰部，兩側上肢、右背2 至3
    度灼傷，身體百分之21併3 度吸入性灼傷之事實，有原告提
    出之桃園縣警察局道路交通事故證明書、桃園縣警察局龜山
    分局處理編號S0000000道路事故現場圖、桃園縣警察局道路
    交通事故當事人登記聯單、桃園縣警察局交通隊龜山小隊道
    路交通事故照片黏貼紀錄表、長庚醫院診斷證明書、住院期
    間照片、重大傷病卡及身心障礙手冊等件為證，且為兩造所
    不爭執，堪信為真實。
  (3)原告前述傷害倘屬兩造保險契約所約定之意外傷害事故（指
    非由疾病引起之外來突發事故），被告應給付原告保險金27
    4 萬1,393 元，及自93年8 月4 日起至清償日止，按年息百
    分之5 計算之利息等情，有被告提出之保險金計算明細表1
    件為證，且為兩造所不爭執。
五、原告主張其於上揭時地駕車發生事故受傷，係屬兩造保險契
    約所約定意外傷害事故之事實，為被告所否認，並以前詞置
    辯。經查：
  (1)原告提出之桃園縣警察局道路交通事故證明書已載明：原告
    於93年6 月8 日在桃園縣龜山鄉過溪31號附近，「由北向南
    行駛，快到達事故位置附近，其車子左前輪突然爆胎，導致
    偏向行駛撞上右前方車號MM5-473 後再延續往安全島撞上，
    且車子起火人昏迷過去」等語，且本件經本院送請台北縣消
    防局鑑定結果，認「（三）依卷宗資料所載，原告乙○○表
    示：『加油孔汽油溢出．．．順手用衣袖擦油，後來發現外
    套衣袖油漬太多』。另據桃園縣警察局員警甲○○出庭所述
    ，顯示車內確實存在可燃性液體；而汽油係屬公共危險物品
    第四類易燃泩液體之第一石油類，其於常溫下即會揮發出可
    燃性氣體，當這些氣體與空氣混合達燃燒範圍時（爆炸範圍
    1.3-6.0%），遇火源或熱能即會著火，其燃燒型態與液化石
    油氣外洩遇火源引燃之型態相似，會瞬間產生火焰燃燒，故
    駕駛乙○○手部、臉部之二至三度灼傷及吸入性嗆傷，係因
    可燃性氣體瞬間引燃，並間接引燃手上尚殘留之可燃性液體
    所致。（四）．．．本案車廂內部燃燒情形僅侷限於遮陽板
    等物品表面，且受燒程度平均，並無遭受持續性之火焰燃燒
    ，而是與可燃性氣體遇火源瞬間引燒之燃燒痕跡相同；故由
    上述情形研判，車廂內部及人員燒灼傷之情形，係遭受可燃
    性氣體瞬間引燃所致」等情，有台北縣消防局95年11月1 日
    第0950029338號函在卷可稽，可見原告應係汽車加油孔汽油
    溢出，順手用衣袖擦拭而沾染油漬，嗣於駕車時，為抽菸而
    點燃打火機，瞬間引燃衣袖所沾汽油油漬之可燃性氣體，產
    生火焰燃燒，致原告受有臉頰部、兩側上肢、右背2 至3 度
    灼傷及身體百分之21併3 度吸入性灼傷，所駕車輛因此失控
    撞上安全島，安全氣囊瞬間啟動所發生之意外事故。是原告
    主張其於上揭時地駕車發生事故受傷，係屬兩造保險契約所
    約定意外傷害事故之事實，已堪信為真實。
  (2)被告雖抗辯原告就其受到燒灼傷之原因，前後竟有多達3 種
    不同版本之說詞，實啟人疑竇云云。惟查原告因本件意外事
    故受傷嚴重且住院多時，而意外事故乃在瞬間發生，是依一
    般經驗法則判斷，實難要求原告於意外事故發生後，仍能詳
    細完整描述事故經過，故原告前後所述不一，究屬人之常情
    ，自不得因此即認原告並非因上述意外傷害事故而受傷，故
    被告所辯尚無可取。又被告所辯似指原告係故意製造事故以
    詐領保險金，則被告就所辯有利於己之積極事實，即應舉證
    以實其說，否則所辯即無足採。
  (3)被告聲請訊問之證人即員警甲○○固稱：「（車禍原因？）
    我到現場所看到的時候，祇有發現一部汽車，其車停止位置
    是在安全島，我將該車門打開，看見一位駕駛，該駕駛昏迷
    不醒，該汽車安全氣囊也暴開了，車內亦有不明燃燒後的剩
    餘物，我就叫救護車，將駕駛送到林口長庚醫院就醫，等到
    早上的時候，補拍現場，發現現場汽車停止地點的後方安全
    島有刮痕，與汽車相符，該車輛的左前輪有爆胎，後車廂有
    有濃濃的汽油味，不知原因為何」、「（車禍發生之後，被
    告公司人員有無與證人聯絡，請求證人提供車禍中有無其他
    人有看見或提供資料？）有，就是在庭的丁○○先生」、「
    （證人在現場附近有無訪問目擊者？）有位熱心民眾開一部
    自小貨車，在長壽路上加油站，有看到原告車內有不明燃燒
    短暫火光，蹦的一聲，原告就撞上右前方的機車，再撞上安
    全島，最後停止在安全島與陸橋的中間」、「（有無將上述
    訊息提供丁○○？）有，也有告訴丁○○該熱心民眾的電話
    號碼」、「（證人部分有無作筆錄？）沒有，因為原告人在
    長庚醫院昏迷不醒，等原告他清醒之後，已經是事隔好幾個
    月了」、「（如何找到該熱心民眾？）是該熱心民眾在現場
    主動提供訊息給我」、「（證人發現原告時，原告身體有怎
    麼樣？）好像身體灼燒傷」、「（有無與該熱心民眾聯繫過
    ？）有用電話聯繫過」、「（其姓名為何？）我當初只知道
    他姓游」等語；證人即被告員工丁○○亦稱：「（請證人簡
    述與戊○○談話內容）我在電話中訪談戊○○，他說事發當
    時他開車要去加油，在事故前一至兩公里附近，在一家餐廳
    的門口，看到乙○○走近一輛深色的轎車開車門進入，並且
    發動引擎，將車子開上路，當中他發現車內傳來爆炸的聲響
    ，伴有火光和煙霧，戊○○認為這是個靈異事件，所以開車
    尾隨，尾隨當中車內又發生另一起爆炸，林先生他沒有停車
    繼續前行，就在事故地點發生車禍，戊○○先生並沒有看到
    這起的車禍，因為事故地點是在壹個下坡的路段。後來戊○○先生到現場，又把看到的過程告訴警員和被害者，整個過
    程大概就是這個樣子。宋警員所講的過程，和我電話訪談戊○○的內容差不多」等語，然上述證人關於所謂目擊證人戊○○之陳述，皆屬傳聞證據，不足採取，且戊○○經本院多
    次傳喚均未到庭，是否真有其人，亦有可疑，故上述證人所
    述仍難為有利於被告之認定依據。
  (4)另原告就本件聲請財團法人保險事業發展中心申訴，經財團
    法人保險事業發展中心深入調查，認定「被保險人應無蓄意
    造成事故之可能，亦排除酒後駕車之可能，被保險人及保險
    公司所提供蒐集之資料顯示，被保險人之事故已符合條款所
    定之『意外』定義，非由疾病引起、且為外來突發之事故，
    且車禍確實因為車輛爆胎，而撞上安全島並起火燃燒，被保
    險人確實因車子起火而灼傷昏迷，若保險公司對被保險人於
    事故發生之疑慮無進一步之發現，則保險公司應積極處理本
    案為宜」，復有原告提出之財團法人保險事業發展中心94年
    9 月26日（94）保調字第1648號函附卷足憑，益徵原告請求
    被告依兩造保險契約給付保險金，應屬有理。
  (5)綜上所述，原告主張其於上揭時地駕車發生事故受傷，係屬
    兩造保險契約所約定意外傷害事故之事實，已舉證證明之，
    堪信為真實。至被告抗辯原告說詞啟人疑竇，暗指原告係故
    意製造事故以詐領保險金等情，則未就所辯有利於己之積極
    事實舉證以實其說，所辯尚無足採。
六、從而，原告依保險契約之法律關係，請求被告給付274 萬1,
    393 元，及自93年8 月4 日起至清償日止，按年息百分之5
    計算之利息，洵屬正當，應予准許。
七、兩造陳明願供擔保請准宣告假執行及免為假執行，經核均無
    不合，爰分別酌定相當之擔保金額，併准許之。
八、本件事證已臻明確，兩造其餘主張及攻擊防禦方法，核與判
    決結果不生影響，爰不一一論述，併此敘明。
九、訴訟費用負擔之依據：民事訴訟法第78條。
中　　華　　民　　國　　96　　年　　1 　　月　　15　　日
                  民事第二庭    法　官　連士綱
以上正本係照原本作成
如對本判決上訴，須於判決送達後20日內向本院提出上訴狀
中　　華　　民　　國　　96　　年　　1　　 月　　17　　日
                                書記官　李宏明
